臺灣新北地方法院行政訴訟判決　　　　　110年度簡字第118號
原　　　告　夏存力
被　　　告　新北市政府

代　表　人　侯友宜
訴訟代理人　何苡寧
上列當事人間因消防法事件，原告不服內政部中華民國110年5月
27日台內訴字第1100420534號訴願決定，提起行政訴訟，本院判
決如下：
    主  文
一、原告之訴駁回。
二、訴訟費用由被告負擔。
    事實及理由
一、本件因屬被告以民國（下同）110年3月17日新北府消預字第
    1100462177號新北市政府消防案件裁處書（下稱原處分）裁
    處原告罰鍰新台幣（下同）2 萬元而涉訟，其裁處罰鍰之金
    額在40萬元以下，依行政訴訟法第229條第1項第2款規定，
    應適用簡易程序，核先敘明。
二、按：「原告之訴，依其所訴之事實，在法律上顯無理由者，
    行政法院得不經言詞辯論，逕以判決駁回之。」，行政訴訟
    法第107條第3項定有明文。上開規定，並為簡易訴訟程序所
    適用，同法第236條亦有明文。
三、次按：提起行政爭訟，須其爭訟有權利保護必要，即具有爭
    訟之利益為前提，倘對於當事人被侵害之權利或法律上利益
    ，縱經審議或審判之結果，亦無從補救，或無法回復其法律
    上之地位或其他利益者，即無進行爭訟而為實質審查之實益
    （司法院 釋字第546號解釋意旨參照）。且按「行政訴訟法
    第107條第1項各款係屬廣義之『訴之利益』要件，由於各款
    具有公益性，應由法院依職權調查，如有欠缺或命補正而不
    能補正者，法院應以裁定駁回之。至於欠缺當事人適格、權
    益保護必要之要件，屬於狹義之『訴之利益』之欠缺，此等
    要件是否欠缺，常須審酌當事人之實體上法律關係始能判斷
    ，自以判決方式為之，較能對當事人之訴訟程序權為周全之
    保障」（最高行政法院 90年6月份庭長法官聯席會議決議參
    照）。準此，權利保護必要要件之存在，包括是否誤用訴訟
    程序致無法達成請求權利保護之目的、原告之損害是否已不
    存在、原告之請求法律上已無從補救或並無實益等，均為法
    院進行實體審查之前提，不論訴訟進行程度如何，法院均應
    依職權予以調查，倘原告不具權利保護之必要，即應以判決
    予以駁回。
四、經查，本件原告所有坐落新北市○○區○○街00巷0號3樓（
    下稱系爭場所）位屬「來來小大亨」社區，系爭場所所在大
    樓為地上7層地下1層之集合住宅，屬依消防法第 6條規定應
    設置並維護消防安全設備之建築物，該社區並未成立管理委
    員會。新北市政府消防局第三大隊淡水安檢小組於 109年10
    月26日至系爭場所執行消防安全檢查，發現系爭場所專有部
    分未依規定委託消防專業技術人員辦理 109年度消防安全設
    備檢修及申報，涉違反消防法第9條第1項規定，遂開立新北
    市政府舉發違反消防法案件及限期改善通知單（舉發單號：
    25541），並限原告於109年11月25日前改善完畢。案經原處
    分機關即被告據上開舉發審認原告已違反消防法第9條第1項
    規定，屬第一次嚴重違規，乃依同法第38條第 2項及各級消
    防主管機關辦理消防安全檢查違法案件處理注意事項表四違
    反消防法第九條有關檢修設備規定裁處基準表規定，以原處
    分（即被告110年3月17日新北府消預字第1100462177號新北
    市政府消防案件裁處書）裁處原告罰鍰 2萬元。經原告不服
    上開原處分，提起訴願仍遭內政部以110年5月27日台內訴字
    第0000000000號訴願決定駁回，原告仍表不服，為此乃提起
    本件行政訴訟，聲明撤銷上開原處分及訴願決定，此有原處
    分、上開訴願決定及原告行政訴訟起訴狀在卷足憑。
五、然查，就上開被告以原告違反消防法第9條第1項規定，屬第
    一次嚴重違規，依同法第38條第 2項及各級消防主管機關辦
    理消防安全檢查違法案件處理注意事項表四違反消防法第九
    條有關檢修設備規定裁處基準表規定，所裁處原告罰鍰 2萬
    元之處分（即被告110年3月17日新北府消預字第1100462177
    號新北市政府消防案件裁處書），經查業據被告於訴訟中以
    110年 10月21日新北府消預字第1101977507號函為自行撤銷
    上開原處分在案（見本院卷第153頁至第154頁）。為此，本
    件原告起訴所請求撤銷之原處分既經被告自行撤銷，而上開
    原告不服之訴願決定亦因原處分自行撤銷而失其附麗，本件
    原告起訴所為撤銷客體已失其存在，欠缺為訴訟標的法律關
    係之權利保護要件，則揆諸前揭法律規定及說明，原告本案
    之起訴即顯無保護必要，在法律上已屬顯無理由，爰由本院
    依法無庸再經言詞辯論，予以判決駁回。
六、至於本件係因被告於原告起訴後，因行政瑕疵而自行撤銷原
    處分而致原告訴訟客體欠缺及欠缺權利保護要件，而遭致原
    告之訴駁回，此已如前所述，則本院雖為原告敗訴之判決（
    即被告勝訴），然原告敗訴之行為，乃因其原遭受被告原處
    分及訴願決定駁回而為依法起訴，按當時之訴訟程度，核為
    原告伸張或防衛權利所必要，依行政訴訟法第 104條準用民
    事訴訟法第81條第 2款之規定，爰由本院酌命勝訴之被告負
    擔全部之訴訟費用，特此敘明。
據上論結，本件原告之訴為顯無理由，爰依行政訴訟法第107條
第3項、第236條、第104條，民事訴訟法第第81條第2款，判決如
主文。
中    華    民    國   110    年    10    月    25    日
                  行政訴訟庭  法  官  楊志勇
上為正本係照原本作成。
如不服本判決，應於判決送達後20日內，向本院提出上訴狀，上
訴狀並應記載上訴理由，表明關於原判決所違背之法令及其具體
內容或依訴訟資料可認為原判決有違背法令之具體事實，並依法
繳納上訴費用新台幣3000元。其未表明上訴理由者，應於提出上
訴後20日內向本院補提理由書（上訴狀及上訴理由書均須按他造
人數附繕本），如逾期未提出上訴理由書者，本院毋庸再命補正
，由本院逕以裁定駁回上訴。 
                              書記官  林楷勳
中    華    民    國   110    年    10    月    25    日